【裁判字號】    97,訴,258
【裁判日期】    980227
【裁判案由】    給付貨款
【裁判全文】
臺灣臺中地方法院民事判決  97年度訴字第258號
原      告  加量實業股份有限公司
                      號
法定代理人  甲○○
訴訟代理人  洪塗生律師
複代理人    吳念恒律師
被      告  丁○○
訴訟代理人  沈炎平律師
複代理人    丙○○
上列當事人間請求給付貨款事件，本院於民國98年2月5日言詞辯
論終結，判決如下：
    主  文
被告應給付原告新台幣壹佰壹拾萬元，及自民國九十七年一月三
十一日起，至清償日止，按年息百分之五計算之利息。
訴訟費用新台幣壹萬壹仟捌佰玖拾元由被告負擔。
本判決於原告以新台幣參拾陸萬柒仟元為被告供擔保後，得假執
行；如被告以新台幣壹佰壹拾萬元為原告預供擔保，得免為假執
行。
    事實及理由
一、原告主張：原告將其所屬按裝於台中縣神岡鄉○○村○○路
    99號之生產機器設備及環保設備讓售被告，兩造於民國 (
    下同)94 年9月23日，簽立買賣契約書 (下稱買賣契約書)，
    並約定買賣總價款為新台幣（下同）160萬元，被告於簽約
    日先給付50萬元。原告亦已交付貨物，被告尚有110萬元之
    貨款遲遲未為給付，原告依據買賣契約關係請求被告給付原
    告貨款110萬元。並聲明：被告應給付原告110萬元，及自起
    訴狀繕本送達翌日（即97年1月31日）起，至清償日止按年
    息百分之五計算之利息，原告願供擔保，請准宣告假執行。
二、被告則以：被告前於92年7月至94年8月底，承包原告之加工
    外包事宜，並約定於加工費用應於加工作業完成之隔月15日
    結清，為原告屢以公司資金不足等由拒不付款，嗣於94年7
    月，原告將其所屬按裝於台中縣神岡鄉○○村○○路99號之
    生產機器設備及環保設備讓售被告，並議定買賣價金為160
    萬元，被告並於簽約日先行給付原告50萬元，其餘110萬元
    則約定「原告應於94年10月20日前與被告確認結算先前積欠
    被告之加工費用，並自餘款110萬元中扣抵後，被告再就差
    額一次付清，若無法一次付清，原告同意自簽約日起扣除訂
    金50萬元後，每月收取15萬元作為買賣價金之一部分，直至
    被告繳納價金全部為止」，依前揭約定即屬被告給付剩餘買
    賣價金之「停止條件」無訛，惟原告未依約與被告進行確認
    結算，被告於結算前自無付款之義務。縱認「進行確認結算
    」並非被告給付剩餘買賣價金之「停止條件」，被告亦得依
    上揭規定就原告積欠之加工費用，於原告所得請求買賣價金
    餘款之範圍內主張抵銷。並聲明：原告之訴駁回，且陳明：
    如受不利判決，被告願供擔保請准宣告免為假執行。
三、本件經兩造協議簡化爭點，就下列事實不為爭執，並有原告
    提出之買賣契約書、律師函各一份可證，本院自得採為判決
    之基礎：
  (一)原告將其所屬安裝於台中縣神岡鄉○○村○○路99號之生產
    機器設備及環保設備讓售被告，兩造於94年9月23日簽立買
    賣契約書，並約定買賣總價款為160萬元，被告於簽約日先
    給付50萬元。
  (二)系爭買賣契約書第3條約定之給付方式：「乙方 (即被告)
    於簽約日先給付甲方 (即原告)50 萬元正。餘款俟甲乙雙方
    就之前共同經營 (乙方係甲方之外包廠商)加量實業 (股)公
    司依原約定各自負擔部分於94年10月20日前結清算，就差額
    部份，經甲乙雙方確認後乙次付清 (結算後實際應給付之金
    額以附表方式註記，甲方並承諾若乙方無力乙次支付餘款，
    願自簽約日起扣除訂金50萬元後，每月收取15萬元正作為買
    賣價金之一部，直至乙方繳納價金全部為止。期間若有任何
    一期乙方未履行，則本買賣契約視同無效。甲方得收回原其
    所有之設備，乙方所繳納之價金一部，甲方得視同違約金，
    不予退還)」。
四、得心證之理由：
  (一)本件被告向原告價購原告所有安裝於台中縣神岡鄉○○村○
    ○路99號之生產機器設備及環保設備，約明價金為160萬元
    ，被告現僅支付50萬元，則原告主張被告尚有價金110萬元
    未為給付，經原告催告，被告未為給付，則原告主張被告應
    再給付原告110萬元價金，尚非無據；雖被告辯稱：兩造就
    系爭110萬元之給付定有停止條件云云，惟查：
  按解釋契約，固須探求當事人立約時之真意，不能拘泥於契
    約之文字，但契約文字業已表示當事人真意，無須別事探求
    者，即不得反捨契約文字而更為曲解。又解釋當事人所立書
    據之真意，以當時之事實及其他一切證據資料為其判斷之標
    準，不能拘泥字面或截取書據中一二語，任意推解致失真意
    （最高法院17年上字第1118號、19年上字第28號判例參照）
    。又附停止條件之法律行為，於條件成就時，發生效力。民
    法第99條第1項固定有明文。然系爭買賣契約書第3條約定之
    給付方式：「乙方 (即被告)於簽約日先給付甲方（即原告
    ）50萬元正。餘款俟甲乙雙方就之前共同經營（乙方係甲方
    之外包廠商）加量實業 (股)公司依原約定各自負擔部分於
    94年10月20 日前結清算，就差額部份，經甲乙雙方確認後
    乙次付清（結算後實際應給付之金額以附表方式註記，甲方
    並承諾若乙方無力乙次支付餘款，願自簽約日起扣除訂金50
    萬元後，每月收取15萬元正作為買賣價金之一部，直至乙方
    繳納價金全部為止。期間若有任何一期乙方未履行，則本買
    賣契約視同無效。甲方得收回原其所有之設備，乙方所繳納
    之價金一部，甲方得視同違約金，不予退還）」。所謂「甲
    乙雙方就之前共同經營 (乙方係甲方之外包廠商)加量實業
    (股)公司依原約定各自負擔部分於94年10月20日前結清算」
    ，其「依原約定各自負擔部分」，係指被告於92年7月至94
    年8月承包原告之加工外包期間之加工費用，及被告之配偶
    向原告借款之債務，兩相清算之結果，業為證人即兩造契約
    代筆人乙○○到庭所陳明（詳本院97年12月25日言詞辯論筆
    錄），依上開約定，僅在確認被告應給付原告價金為110萬
    元，清償期限為94年10月20日，如惟被告於兩造共同經營期
    間，兩造如互負債務，於結算後，被告若對原告有未結算之
    代工款，得加以抵銷，於結算後，如被告無法一次給付，得
    自94年10月20 日起，按月給付原告15萬元之方式分期給付
    價金予原告，依上所述，兩造於買賣契約書僅就價金之清償
    期限、清償方式加以約定，該等約定與民法第99條第1項之
    停止生效條件本屬不同，被告將之混為一談，自不足取。是
    被告抗辯兩造未於94年10月20日前結算代工款，被告之清償
    條件未生效力，被告得不清償系爭價金，自無可採。
  另兩造買賣契約書復約定「期間若有任何一期乙方未履行，
    則本買賣契約視同無效。甲方得收回原其所有之設備，乙方
    所繳納之價金一部，甲方得視同違約金，不予退還)」。此
    係兩造約定，如被告未依約給付價金債務不履行時，原告取
    得解除契約之權限，如原告行使該解除權解除契約，原告得
    沒收被告給付之價金為違約金，作為債務不履行之賠償，而
    非謂兩造之買賣契約於被告未依約履行時即屬無效，此觀諸
    兩造於被告未依約履行給付價金時，均未主張系爭買賣契約
    無效，原告更以存證信函催告被告給付，並告知如不清償將
    解除契約等情可證，附此敘明。
  (二)又再按當事人主張有利於己之事實者，就其事實有舉證之責
    任，民事訴訟法第277條前段定有明文。此所謂舉證係指就
    爭訟事實提出足供法院對其所主張者為有利認定之證據而言
    ，若所舉證據，不能對其爭訟事實為相當之證明，自無從認
    定其主張為真正（最高法院48年台上字第481號判例參照）
    。本件被告抗辯其對原告有170萬7563元代工款債權得就系
    爭價金債權抵銷云云，並提出計算表1份為證，惟被告之抗
    辯，業為原告否認，而原告就製作計算表之債權確有存在一
    節，復未能舉證證明，自難僅以被告片面之抗辯即謂被告對
    原告有170萬7563元代工款債權存在，是被告抗辯其對原告
    有170萬7563元代工款債權，可供抵銷系爭價金債權，自無
    理由。
  (三)再按買受人對於出賣人，有交付約定價金之義務，民法第
    367條前段定有明文。被告向原告購買設備，尚有價金110
    萬元未付，雖前述協議書兩造約定被告得自94年10月20日起
    ，按月給付原告15萬元之方式分期給付價金予原告，然該等
    期限，於95年10月20日（110萬元除每月15萬元，計8期，最
    後一期為5萬元，其餘七期各為15萬元），業已屆滿，被告
    經原告催請給付，仍未給付，原告請求被告給付於法有據。
    又應付利息之債務，其利率未經約定，亦無法律可據者，週
    年利率為百分之五。民法第203條定有明文；又遲延之債務
    ，以支付金錢為標的者，債權人得請求依法定利率計算之遲
    延利息。民法第233條第1項前段亦定有明文。本件兩造就系
    爭貨款價金給付未約定利息之利率，被告給付遲延，原告自
    得請求按年息百分之五計算之利息。從而，原告依買賣契約
    之價金給付請求權之法律關係，請求被告給付價金110萬元
    ，及自起訴狀繕本送達翌日（即97年1月31日），至清償日
    止，按年息百分之5計算之利息，即無不合，應予准許。
五、本判決兩造陳明願供擔保，聲請宣告假執行及免為假執行之
    宣告，核無不合，爰酌定相當擔保金額，均准許之。
六、本件事證已臻明確，兩造其餘攻擊防禦方法及所提證據，經
    審酌認與判決結果無影響，爰不一一論述。
七、訴訟費用負擔及假執行宣告之依據：民事訴訟法第78條、第
    390條第2項、第392條第2項、第3項。
中    華    民    國    98    年    2    月    27    日
                  民事第二庭    法  官  涂秀玲
正本係照原本作成。
如對本判決上訴，須於判決送達後20日內向本院提出上訴狀。
中    華    民    國    98    年    2    月    27    日
                                書記官


司法院資訊處製作；財團法人民間司法改革基金會備份。
